臺灣高等法院民事裁定                 100年度聲再字第23號
    聲請人  王滋林
上列聲請人因與相對人臺中商業銀行股份有限公司、吳沃華間聲
明異議事件，對於中華民國100年4月25日本院100年度再抗字第5
號確定裁定，聲請再審，本院裁定如下：
    主  文
聲請駁回。
聲請費用由聲請人負擔。
    理  由
一、按提起再審之訴已逾30日法定不變期間者，即屬不合法（最
    高法院48年台抗字第188號判例意旨參照），法院應以裁定
    駁回之，民事訴訟法第502條第1項定有明文。此項規定對確
    定裁定聲請再審者，準用之（民事訴訟法第507條規定參照
    ）。又再審之訴，法院認無再審理由，判決駁回後，不得以
    同一事由，對於原確定判決或駁回再審之訴之確定判決，更
    行提起再審之訴，民事訴訟法第498條之1亦定有明文。
二、本件聲請人對於本院100年度再抗字第5號確定裁定聲請再審
    ，並聲明：(一)臺灣板橋地方法院（下稱板橋地院）98年度執
    事聲字第11號、本院98年度抗字第1554號、本院98年度再抗
    字第33號、本院99年度再抗字第6號、本院99年度再抗字第
    13號、本院99年度再抗字第29號、本院99年度再抗字第42號
    、本院100年度再抗字第5號確定裁定均廢棄。(二)准聲請人就
    相對人吳沃華所有坐落新北市板橋區（改制前為臺北縣板橋
    市○○○段547-1地號、547-2地號土地所有權應有部分行使
    優先承購權。惟查：
  (一)聲請人對於板橋地院98年度執事聲字第11號提起抗告，經本
    院以98年度抗字第1554號裁定駁回，該裁定於民國99年10月
    28日送達（見本院98年度抗字第1554號卷第20頁之送達證書
    ），且因不得再抗告即告確定；聲請人復依序對本院98年度
    抗字第1554號、98年度再抗字第33號、99年度再抗字第6號
    、99年度再抗字第13號、99年度再抗字第29號、99年度再抗
    字第42號確定裁定聲請再審，並經本院依序以98年度再抗字
    第33號、99年度再抗字第6號、99年度再抗字第13號、99 年
    度再抗字第29號、99年度再抗字第42號、及100年度再抗字
    第5號確定裁定駁回，並分別於99年1月14日、99年2月12 日
    、99年6月8日、99年8月16日、99年12月28日、100年4月29
    日送達聲請人，有送達證書附卷可稽（見本院98年度再抗字
    第33號卷第34頁、99年度再抗字第6號卷第28頁至第29 頁、
    99年度再抗字第13號卷第37頁、99年度再抗字第29號卷第67
    頁、99年度再抗字第42號卷第72頁、100年度再抗字第5號卷
    第87頁之送達證書），且因不得提起抗告即告確定。故聲請
    人於100年1月26日始具狀主張上開本院99年度再抗字第29號
    確定裁定以前之各確定裁定有再審之原因（見本院100年度
    再抗字第5號卷第1頁之收狀日期），且未說明有何再審之理
    由發生或知悉在後，得依知悉時起算之情形，則其再審之聲
    請顯已逾聲請再審不變期間之規定，應認其聲請再審為不合
    法而不應准許，從而本院100年度再抗字第5號確定裁定認定
    該部分之聲請再審已逾聲請再審不變期間，並無違誤。至聲
    請人對本院99年度再抗字第42號確定裁定聲請再審，雖未逾
    聲請再審之不變期間，惟本院100年度再抗字第5號確定裁定
    亦未以前開確定裁定逾聲請再審不變期間，而認定對本院99
    年度再抗字第42號確定裁定聲請再審為不合法，故聲請人關
    於此部分之主張容有誤會。
  (二)次查聲請人上開歷次對於各確定裁定聲請再審，概以違反修
    正前民法第828條第2項、土地法第34條之1第5項準用第4項
    、民事訴訟法第149條第1項規定、最高法院79年度台上字第
    2249號判決，且有消極不適用修正前民法第827條第2項規定
    為由，依民事訴訟法第507條準用同法第496條第1項第1款適
    用法規顯有錯誤之規定，聲請再審。而聲請人於本院100年
    度再抗字第5號聲請再審事件，對本院99年度再抗字第42號
    確定裁定聲請再審，亦仍援引與上開歷次聲請再審相同之事
    由，聲請再審，則揆諸首揭說明，應認其聲請再審為不合法
    ，是本院100年度再抗字第5號確定裁定駁回其此部分再審之
    聲請，亦無不合。又聲請人對本院99年度再抗字第42號確定
    裁定聲請再審既非合法，故依首揭說明，本院100年度再抗
    字第5號確定裁定依民事訴訟法第507條準用第502條第1項規
    定，以「裁定」之形式駁回聲請人之再審聲請，自無不合。
  (三)綜合前述，本件聲請人主張本院100年度再抗字第5號確定裁
    定關於再審不變期間之計算，及其聲請所持事由係與本院99
    年度再抗字第42號確定裁定聲請再審事由為同一事由之認定
    有適用法規錯誤，暨本院100年度再抗字第5號確定裁定未以
    以判決形式為之，亦適用法規錯誤云云，洵非可取。從而，
    抗告論旨指摘本院100年度再抗字第5號確定裁定不當，聲請
    再審，為無理由。至聲請人對本件先前歷次確定裁定所為之
    各項主張部分，則須待聲請人就本院100年度再抗字第5號確
    定裁定聲請再審合法且有理由，前訴訟程序再開或續行後，
    方得逐一審認。茲聲請人本件再審聲請既無理由，前訴訟程
    序即無從再開或續行，故聲請人於其再審訴狀一併記載之關
    於本院100年度再抗字第5號確定裁定以前各確定裁定如何違
    法理由部分，自無從審酌，併此敘明。
三、據上論結，本件再審之聲請為無理由，爰裁定如主文。
中    華    民    國   100    年    7     月    27    日
                    民事第十六庭
                        審判長法  官  王聖惠
                              法  官  呂淑玲
                              法  官  謝碧莉
正本係照原本作成。
不得抗告。
中    華    民    國   100    年    7     月    28    日
                              書記官  李翠齡